【裁判字號】    91,聲判,77
【裁判日期】    920128
【裁判案由】    聲請交付審判
【裁判全文】
臺灣高雄地方法院刑事判決                          九十一年度聲判字第七七號
    聲  請  人  乙○○○股份有限公司
    代  表  人  陳山龍
    告      訴
    代  理  人  薛西全律師
    被      告  甲○○  男四十.
右列聲請人因告訴被告妨害名譽案件，不服臺灣高等法院高雄分院檢察署檢察長駁回
再議之處分（九十一年上聲議字第二七九號），聲請交付審判，本院裁定如
左：
    主  文
聲請駁回。
    理  由
一、聲請交付審判意指略以：(一)常人只要係購買過房子之人，必定知道法定或獎勵停
    車位之區別，不一定是熟習法律之人才能充分瞭解，處分書略謂被告並非熟習法
    律之人，自難要求能充分理解法定或獎勵停車位之區別云云，尚屬無據。(二)被告
    甲○○雖以管理委員會與聲請人公司間尚有公共設施瑕疵及公設、財物移交糾紛
    ，欲證未有誹謗犯意，惟被告上開所辯，與停車位產權是否清楚未有任何關連，
    足見被告任意張貼聲請人公司違規增建停車位之公告，顯具有誹謗之故意。(三)管
    理委員會雖曾來函聲請人公司，惟未於其中提及違規增建停車位之事，此函文內
    容至關被告是否有犯罪之故意，原處分書未加使用卻未說明理由為何。
二、按告訴人不服上級法院檢察署檢察長或檢察總長認為再議無理由而駁回之處分者
    ，得於接受處分書後十日內委請律師提出理由狀，向該管第一審法官聲請交付審
    判；法院認為交付審判之聲請不合法或無理由者，應駁回之，刑事訴訟法第二百
    五十八條之一及第二百五十八條之三第二項前段分別定有明文。又法院於審查交
    付審判之聲請有無理由時，除認為告訴人所指摘不利被告之事證未經檢察機關詳
    為調查或斟酌，或不起訴處分書所載理由違背經驗法則、論理法則或其他證據法
    則，否則，不宜率予交付審判（法院辦理刑事訴訟案件應行注意事項第一百一十
    八項參照）；至上開所謂告訴人所指摘不利被告之事證未經檢察機關詳為調查，
    係指告訴人所提出請求調查之證據，檢察官未予調查，且若經調查，即足以動搖
    原偵查檢察官事實之認定及處分之決定，倘調查結果，尚不足以動搖原事實之認
    定及處分之決定者，仍不能率予交付審判。
三、本件聲請人即告訴人乙○○○公司於九十年十月二十九日以被告甲○○涉嫌誹謗
    罪嫌向臺灣高雄地方法院檢察署提出告訴，經該署檢察官於九十一年五月二十七
    日以九十一年度偵字第九四五九號為不起訴處分後，聲請人不服，聲請再議，亦
    經臺灣高等法院高雄分院檢察署檢察長於九十一年七月二日以九十一年度上聲議
    字第二七九號認再議為無理由而駁回再議，此有該九十一年度偵字第九四五九號
    不起訴處分書及九十一年度上聲議字第二七九號處分書附卷可參。
四、經查：
  (一)原偵查之臺灣高雄地方法院檢察署檢察官偵查結果認：(1)自然人大廈管理委員會
    與告訴人間確有公共設施瑕疵及公設、財物移交問題之爭端，此有自然人大廈管
    理委員會函乙紙在卷可稽。衡情被告並非熟習法律之人，自難要求其能充分理解
    所謂「法定停車位」與「獎勵停車位」間之區別，故顯難僅以被告有向告訴人購
    買車位，遽認定被告知悉停車位產權清楚。(2)再由該公告之內容觀之，係以管理
    委員會名義所為，且內容記載「‧‧‧因本大樓之地下室法定停車位為三十七位
    ，而乙○○○公司違規增建為四十四個車位，內有七個車位為本大樓公共地所有
    ，有爭議性，待乙○○○公司完成移交本管理基金及公設會議後，再由委員會向
    各位住戶說明可否價構‧‧‧」等語，顯見被告係肇因於管理委員會與告訴人間
    對於公共設施之爭端，復因未能理解「法定停車位」與「獎勵停車位」之不同，
    而誤認「法定」停車位以外之七個停車位，係被告違規增建。既被告係出於誤認
    ，則揆諸前開說明，尚難認被告有誹謗告訴人之故意存在，自難以誹謗罪相繩。
    (3)況地下室停車位攸關整大樓住戶之公共利益，自屬可受公評之事，從而被告因
    誤認法定停車位以外之車位係違法增建，基於管理委員會主任委員之職責，為維
    護全體大樓住戶之權益而公告予住戶週知與告訴人間之爭端，依刑法第三百十一
    條第三款之規定，亦屬善意發表言論，而不罰。此外，復查無其他積極證據足認
    被告涉有誹謗罪嫌，被告犯罪嫌疑尚屬不足，故為不起訴處分等情。經本院審核
    結果，認原偵查檢察官所為之不起訴處分，其採證與認事，尚無違背經驗法則、
    論理法則與證據法則之處。
  (二)臺灣高等法院高雄分院檢察署檢察長維持原偵查檢察官之認定，並於處分書理由
    詳細說明認定：(1)聲請人所提出之使用執照，其內登載「法定停車輛數三十七輛
    ，實設停車輛數四十四輛」，其間為何有七輛之差異，該執照內並未有所說明，
    是被告對該七輛車之停車位，有所質疑，亦合常理。(2)又自然人大廈管理委員會
    曾於九十一年二月二十五日召開臨時委員會，討論聲請人出售停車位之合法性事
    宜，並決議發文促使聲請人提出合法證明文件，俾利住戶安心購買，以維權益等
    情，有該委員會會議紀錄影本一份附卷可稽。足證該大廈之委員對於停車位之合
    法性均有所質疑，從而，被告基於主任委員之身分，並以管理委員會之名義公告
    ：「‧‧‧乙○○○公司違規增建為四十四個停車位，內有七個停車位為本大樓
    公共用地所有，有爭議性‧‧‧如果您購買的是公用設施用地車位，您會損失慘
    重」等語，其目的僅在提示住戶注意自己之權益而已，被告主觀上初無誹謗聲請
    人之意思。是聲請再議意旨指摘原處分不當，尚不足採。本院經核該處分書之採
    證與認事，亦認無違背經驗法則、論理法則與證據法則之處。
  (三)聲請人雖仍執陳上開理由，認原處分書有偵查不完備之疏失，惟所舉理由諸如法
    定停車位、獎勵停車位非係熟稔法律之人才能充分瞭解、被告辯詞與他證據間之
    關聯如何，均屬檢察官認定事實適用經驗法則、論理法則之範疇，且交付審判制
    度設立之立法意旨，係對於檢察官不起訴或緩起訴裁量權制衡之一種外部監督機
    制，故法院證據調查之範圍，應僅限於原告訴範圍及原偵查中曾顯現之證據，不
    得就告訴人逾原告訴範圍之部分及新提出之證據為調查，亦不可蒐集原偵查卷外
    之證據，否則將與刑事訴訟法第二百六十條再行起訴之規定相混淆，臺灣高等法
    院九十一年四月二十五日刑事庭庭長法律問題研究會議結論可資參照。原不起訴
    處分書及駁回再議聲請處分書既已就相關事證詳為調查說明，核與全偵查卷內現
    有之卷證資料，並無不合，且卷內復查無其他積極證據可資證明被告有何妨害名
    譽之犯嫌，臺灣高雄地方法院檢察署檢察官及臺灣高等法院高雄分院檢察署檢察
    長分別予以不起訴處分及駁回再議之聲請，洵無不當，亦無違背經驗法則、論理
    法則或其他證據法則，揆諸前揭說明，本件聲請人所為交付審判之聲請為無理由
    ，依法應予駁回。
五、依刑事訴訟法第二百五十八條之三第二項前段，裁定如主文。
中      華      民      國     九十二     年     一     月    二十八    日
                                  臺灣高雄地方法院刑事庭
                                    審判長法  官  黃三友
              法  官  何悅芳
                                          法  官  黃宗揚
右正本證明與原本無異。
不得抗告。
                                          書記官  陳掌珠
中      華      民      國     九十二     年     一     月    二十八    日


司法院資訊處製作；財團法人民間司法改革基金會備份。
